【裁判字號】    97,易,1246
【裁判日期】    971224
【裁判案由】    妨害公務
【裁判全文】
臺灣高雄地方法院刑事判決              97年度易字第1246號
公  訴  人  臺灣高雄地方法院檢察署檢察官
被      告  乙○○
上列被告因妨害公務案件，經檢察官提起公訴（97年度偵字第
14462號），本院判決如下：
    主  文
乙○○犯妨害公務執行罪，處有期徒刑陸月，如易科罰金，以新
台幣壹仟元折算壹日。
    事  實
一、乙○○於民國97年5 月16日9 時許，騎乘車牌號碼ONV-426
    號重型機車沿高雄縣茄萣鄉○○○段路由南向北行駛，行至
    該路與成功路口交岔口處時，適有高雄縣政府警察局湖內分
    局茄萣分駐所警員甲○○、丙○○在該處執行交通稽查勤務
    ，見乙○○騎乘之上開機車運載飼料袋包裝之銅廢料、消防
    栓銅頭、銅製輪胎吹管、冷氣銅條等物數包，產生乙○○涉
    嫌贓物犯罪之合理懷疑，乃由丙○○對乙○○執行攔檢以盤
    查其身分之勤務。詎乙○○不服攔查，基於妨害公務之犯意
    ，騎乘機車加速朝向丙○○衝撞後逃逸，丙○○則因閃避得
    宜，並未受傷。甲○○見狀，便騎乘警用機車追緝乙○○，
    至高雄縣湖內鄉○○○段2536地號前之產業道路時，見乙○○因車速過快摔倒，乃上前抓住乙○○，乙○○為圖逃脫，
    竟接續前開妨害公務之犯意，與甲○○發生拉扯，造成甲○○所著警察制服上衣被撕裂1.7 公分（毀損部分未據告訴）
    ，又因甲○○對空鳴槍示警，乙○○遂就地撿拾石塊回頭衝
    向甲○○作勢攻擊，因甲○○朝地面開槍喝阻，乙○○腳部
    遭子彈碎片擊中受傷，才放下石塊跳入附近水溝逃離現場，
    嗣經警循線查獲。
二、案經高雄縣警察局湖內分局報告臺灣高雄地方法院檢察署檢
    察官偵查起訴。
    理  由
一、被告以外之人於審判外之言詞或書面陳述，除法律有規定者
    外，不得作為證據；又被告以外之人於審判外之陳述，雖不
    符刑事訴訟法第159 條之1 至第159 條之4 之規定，而經當
    事人於審判程序同意作為證據，法院審酌該言詞陳述或書面
    陳述作成時之情況，認為適當者，亦得為證據；當事人、代
    理人或辯護人於法院調查證據時，知有第159 條第1 項不得
    為證據之情形，而未於言詞辯論終結前聲明異議者，視為有
    前項之同意。刑事訴訟法第159 條第1 項、第159 條之5 定
    有明文。本判決所引用之各項證據資料，其屬於被告乙○○
    以外之人於審判外之言詞、書面陳述者，均據法官於調查證
    據程序逐一提示並告以要旨，檢察官、被告均知該等證據為
    被告以外之人之審判外陳述，均未於言詞辯論終結前聲明異
    議，本院審酌上開證據作成時之情況，認為適當，依刑事訴
    訟法第159 條之5 第1 項、第2 項規定，應有證據能力。
二、訊據被告固坦承於案發當時，有不服員警丙○○攔檢騎乘機
    車加速逃離，及與甲○○追逐之情，然矢口否認妨害公務犯
    行，辯稱：當天是因為闖紅燈，怕被開罰單才騎車加速離開
    現場，在高雄縣湖內鄉○○○段2536地號前產業道路，因為
    機車失控摔倒，見警察開槍，才對警察說不要靠近而嚇阻警
    察，沒有騎機車衝撞丙○○，也沒有拿磚塊作勢攻擊甲○○
    云云（見本院97年度審易字第1827號卷第12頁背面）。經查
    ：
  (一)被告於前開時地，有不服員警丙○○攔檢，騎乘機車加速朝
    丙○○衝撞，並在遭員警甲○○追至高雄縣湖內鄉○○○段
    2536地號前之產業道路處時，因被甲○○抓住，為圖擺脫而
    與甲○○發生拉扯，造成甲○○所著警察制服上衣被撕裂
    1.7 公分，及見甲○○對空鳴槍示警，就地撿拾石塊衝向甲○○作勢攻擊，因甲○○朝地面開槍嚇止，被告腳部遭子彈
    碎片擊中受傷，才放下石塊轉身跳入附近水溝逃離現場等情
    ，業據證人丙○○、甲○○於檢察官偵訊中具結證述在卷（
    見偵查卷第34至36頁）；復有證人丁○○先後於警詢、偵訊
    、本院審理中證述：97年5 月16日將近10時許，因欲前往附
    近之養殖魚塭餵食飼料後騎乘機車欲返回工寮時，在高雄縣
    湖內鄉○○○○道路目擊1 名穿制服的警察騎乘機車自後追
    1 名騎乘機車之男子，在一處轉彎處，男子不慎自己摔倒，
    警察上前要抓，男子反抗，雙方發生拉扯，男子趁機轉身逃
    跑，警察對空鳴槍，後來朝地面開槍，該男子不理警察繼續
    往前跑一段距離，突然低下拾起石頭，轉身將石頭高舉過頭
    ，作勢意圖攻擊警察，警察見狀後退，並朝地面開槍，該男
    子又轉身逃跑（警詢，見偵查卷第53至56頁）；當時騎車經
    過，看到被告先跌倒，警察上前要制服被告，與他發生拉扯
    ，被告掙脫要向舊的鹽埕跑去，警察就舉槍向天空開槍，被
    告仍未停下仍向前跑，警察又再繼續追被告，因追不到，又
    朝地上開槍，當時警察與被告距離約50公尺即1 個電線桿距
    離，沒有注意子彈是否有反彈射到被告，被告又繼續跑，伊
    見狀也騎機車幫警察追被告，但被告還是跑走了（偵訊，見
    偵查卷第67至68頁）；警察要抓被告兩人在那邊拉拉扯扯，
    被告有用手拉警察的上衣，是拉上衣的正面，警察對空鳴槍
    後，被告繼續跑了一段路，彎腰在地上撿東西，不知道是什
    麼東西，之後被告手有拿高，好像要拿什麼東西打警察（審
    理中，見本院97年度易字第1246號卷第15至17頁）等語明確
    ，且有關情節互核一致。
  (二)而員警甲○○警察制服上衣，因於前開時地與被告發生拉扯
    ，造成上衣正面左側第四顆鈕釦處，有呈現橫向撕裂之破損
    痕跡達1.7 公分之情，亦據本院勘驗屬實（參見本院97年度
    易字第1246號卷第17頁）。參以被告亦曾警詢中供承：於高
    雄縣湖內鄉○○○段2536號地號前產業道路上，因警方對空
    鳴槍，在聽見槍聲後，就拿石塊與警方面對面距離約4 公尺
    作勢要攻擊警方，警方見狀再度喝令伊趴下不要動，並對空
    地開槍，當時伊右小腿感到疼痛，後來又跑給警方追，經過
    大水溝就游過大水溝逃逸（見偵查卷第10頁）；於偵訊中供
    稱：97年5 月16日9 時25分許，有騎乘車牌號碼ONV-426 號
    機車，因被警察盤查喝令停車，而向警察衝撞之事，但因為
    警察跳開，沒有撞到警察（見偵查卷第26頁）等語，被告事
    後翻異前供，而以前詞置辯，與本案客觀事證相違背，顯係
    事後為圖卸免刑責之虛詞，為不可採。
  (三)此外復有高雄縣政府警察局湖內分局97年6 月18日高縣湖警
    勤字第0970006700號函檢附之茄萣分駐所警員甲○○無線電
    請求支援通話譯文、證人丁○○指認（現場與被告發生拉扯
    員警為甲○○）相片、員警甲○○97年5 月16日職務報告、
    蒐證相片（員警甲○○警察制服上衣、被告案發時騎乘之機
    車、機車上裝載物品）共10張、被告腳部受傷相片共3 張、
    國立成功大學醫學院附設醫院出具之被告乙種診斷證明書、
    高新醫院之被告驗傷診斷書、員警甲○○追逐被告路線圖、
    產業道路現場相片等件在卷可稽（參見偵查卷第第49至52頁
    、第60至62頁、第6 至8 頁、第16至20頁、第44至46頁、第
    13 頁 、第43頁、第39至42頁），員警甲○○案發當時穿著
    之警察制服上衣1 件扣案可證，本案事證已明，被告本件妨
    害公務犯行，可以認定，應予以依法論科。
  (四)至被告雖於本院聲請調取前開案發當時用以作勢攻擊員警甲○○之磚塊（應為石塊）、將扣案員警甲○○警察制服採取
    指紋送檢驗云云，惟據高雄縣政府警察局湖內分局97年10月
    27日高縣湖警偵字第0970011178號函覆稱：被告用以作勢扔
    擲員警甲○○之石塊，已於緝捕過程滾落養殖魚塭內無法查
    扣，員警甲○○遭扯破之警察制服上衣，因遭撕裂毀壞面積
    甚小，棄之可惜，已由該員自行縫補後，繼續穿著使用等情
    ，有該局函文及檢附之員警甲○○97年10月16日職務報告可
    考（參見本院97年度審易字第1827號卷第17至18頁），本院
    因認被告前開調查證據之聲請，並無法調查，亦無調查之必
    要，附此敘明。
三、核被告所為，係犯刑法第135 條第1 項之對於公務員依法執
    行職務施強暴罪。被告先先騎乘機車衝撞員警丙○○，繼而
    在遭員警甲○○追捕過程中，與員警甲○○拉扯，造成其警
    察制服上衣破損，又就地拾取石塊，作勢攻擊員警甲○○之
    行為，係被告在相近地點，於密切接近之時間而為之，而侵
    害同一法益，為接續犯而屬實質一罪。爰審酌被告於警察依
    法執行盤查身分公務之際，不思配合警方，竟先後以騎乘機
    車衝撞員警、動手拉扯員警、撿拾石塊作勢丟擲員警等方式
    而當場對公務員施以強暴之行為，並造成值勤員警甲○○警
    察制服上衣遭扯裂，對於公權力之貫徹妨害甚鉅，且犯後一
    再否認犯行，態度惡劣等一切情狀，量處如主文所示之刑，
    並諭知易科罰金之折算標準。扣案之警察制服上衣1 件，係
    員警甲○○所有，亦非違禁物或供被告犯罪使用、預備或因
    犯罪所得之物，並無刑法第38條規定之適用，末此敘明。
據上論斷，應依刑事訴訟法第299 條第1 項前段，刑法第135 條
第1 項、第41條第1 項前段，刑法施行法第1 條之1 ，判決如主
文。
本案經檢察官杜妍慧到庭執行職務。
中    華    民    國    97    年    12    月    24    日
                  刑事第六庭    法  官  陳思睿
以上正本證明與原本無異。
如不服本判決應於收受判決後10日內向本院提出上訴書狀，並應
敘述具體理由。其未敘述上訴理由者，應於上訴期間屆滿後20日
內向本院補提理由書(均須按他造當事人之人數附繕本)「切勿逕
送上級法院」。
中    華    民    國    97    年    12    月    24    日
                                書記官  何慧娟
附錄本件論罪科刑法條
中華民國刑法第135條第1項
對於公務員依法執行職務時，施強暴脅迫者，處3 年以下有期徒
刑、拘役或3 百元以下罰金。


司法院資訊處製作；財團法人民間司法改革基金會備份。
